臺灣士林地方法院刑事判決　　　　　　 95年度交易字第202號
公　訴　人　臺灣士林地方法院檢察署檢察官
被　　　告　甲○○
上列被告因業務過失傷害案件，經檢察官提起公訴（95年度偵字
第903 號），經被告於準備程序中就被訴事實為有罪之陳述，本
院合議庭裁定改由受命法官獨任進行簡式審判程序，並判決如下
：
    主  文
甲○○從事業務之人，因業務上之過失傷害人，處有期徒刑月
，如易科罰金以銀元佰元即新臺幣玖佰元折算壹日。
    事實及理由
一、本件被告甲○○所犯非死刑、無期徒刑或最輕本刑有期徒刑
    三年以上之罪，亦非高等法院管轄第一審案件，且於準備程
    序進行中，被告先就被訴事實為有罪之陳述，經告知被告簡
    式審判程序之旨，並聽取檢察官、被告之意見後，本院合議
    庭裁定由受命法官進行簡式審判程序，是本件之證據調查，
    依刑事訴訟法第273 條之2 規定，不受同法第159 條第1 項
    、第161 條之2 、第161 條之3 、第163 條之1 及第164 條
    至第170 條規定之限制，合先敘明。
二、本件犯罪事實及證據除引用如附件檢察官起訴書之記載外，
    並補充如下：
（一）本件犯罪事實欄所述乙○○業務過失傷害部分，另以簡易
      判決處刑審結。
（二）證據部分尚有被告甲○○於本院審理時之自白為證。
（三）本件告訴人丁○○未注意車前狀況，雖也有過失，然告訴
      人之與有過失，仍無解於被告之過失罪責，附以敘明。
三、按被告行為後，刑法業於民國94年2 月2 日修正公布，並於
    95 年7月1 日起施行，應依修正後刑法第2 條第1 項之準據
    法規定，為「從舊從輕」之比較，且比較新舊法時，應就罪
    刑有關之共犯、未遂犯、想像競合犯、牽連犯、連續犯、結
    合犯，以及累犯加重、自首減輕暨其他法定加減原因（如身
    分加減）與加減例等一切情形，綜其全部罪刑之結果而為比
    較後，再適用有利於行為人之法律處斷，而不得一部割裂分
    別適用不同之新舊法（最高法院95年度第8 次刑事庭會議決
    議參照）。本院依修正後刑法第2 條第1 項規定，綜合比較
    刑法修法關於本案適用之相關規定，認應整體適用修正後刑
    法第33條第5 款關於罰金刑下限額度、第47條累犯要件及第
    62 條 規定自首減輕其刑之規定（詳如附表所述，又依修正
    後新法，被告無累犯應加重其刑之適用，附此敘明）。
四、核被告所為，係犯刑法第284 條第2 項前段之業務過失傷害
    罪。起訴書所載公訴意旨雖認被告所為係犯同條項後段之業
    務過失重傷害罪，然業經實行公訴之檢察官當庭將起訴法條
    更正為刑法第284 條第2 項前段之業務過失傷害罪，依檢察
    一體原則，本院自無須變更起訴法條。被告於94年8 月12日
    案發後，於有偵查權限之機關發覺其犯罪前，向據報前來現
    場處理車禍事宜之警員施勝男承認駕駛車輛發生車禍，此有
    臺北縣警察局淡水分局道路交通事故肇事人自首情形紀錄表
    1 紙存卷可考（見偵查卷第48頁），堪認被告符合自首要件
    ，爰依刑法第62條規定，減輕其刑。至被告雖曾因懲治盜匪
    條例案件，受如起訴書犯罪事實欄所述之有期徒刑執行完畢
    ，有臺灣高等法院被告前案紀錄表存卷可考，其於5 年內固
    再犯本案有期徒刑以上之本罪，但非因故意再犯，與綜合比
    較刑法修法前後，認應適用修正後刑法第47條規定之累犯要
    件不符，公訴意旨認本案被告應構成累犯等語，容有所誤，
    併予敘明。爰審酌被告之素行，其過失及被害人所受傷勢之
    程度，與其犯罪後坦承犯行，態度雖稱良好，但和被害人達
    成民事和解後，卻未依約賠償被害人損害，此參本院95 年5
    月17日、同年10月18日及96年4 月23日、同年5 月14日準備
    程序筆錄可知等一切情狀，量處如主文所示之刑。又修正前
    刑法第41條第1 項前段規定：「犯最重本刑為5 年以下有期
    徒刑以下之刑之罪，而受6 個月以下有期徒刑或拘役之宣告
    ，因身體、教育、職業、家庭之關係或其他正當事由，執行
    顯有困難者，得以1 元以上3 元以下折算1 日，易科罰金。
    」，而被告行為時之易科罰金折算標準，依95年7 月1 日修
    正條文施行前罰金罰鍰提高標準條例第2 條之規定（該條業
    經總統於95年5 月17日公布刪除，並自95年7 月1 日失效）
    ，就其原定數額提高為100 倍折算1 日，則被告行為時之易
    科罰金折算標準，應以銀元100 元至300 元折算1 日，經折
    算為新臺幣後，係以新臺幣300 元至900 元折算為1 日；惟
    修正後刑法第41條第1 項前段則規定：「犯最重本刑為5 年
    以下有期徒刑以下之刑之罪，而受6 個月以下有期徒刑或拘
    役之宣告者，得以新臺幣1, 000元、2,000 元或3,000 元折
    算1 日，易科罰金。」，比較修正前後之易科罰金折算標準
    ，依刑法第2 條第1 項前段規定，應適用修正前刑法第41條
    第1 項前段及修正刪除前罰金罰鍰提高標準條例第2 條之規
    定定其易科罰金之折算標準，以示懲儆（易刑處分無須如附
    表綜合全部罪刑結果而為比較，參見最高法院95年5 月23日
    第8 次刑事庭會議決議）。
據上論斷，應依刑事訴訟法第273 條之1 第1 項、第299 條第1
項前段、第310 條之2 、第454 條第2 項，刑法第2 條第1 項、
第284 條第2 項前段、第62條、修正前刑法第41條第1 項前段，
刑法施行法第1 條之1 ，修正刪除前罰金罰鍰提高標準條例第2
條，判決如主文。
如不服本判決，應於判決送達後10日內，向本院提出上訴狀。
本案經檢察官曾勁元到庭執行職務。
中　　華　　民　　國　　96　　年　　5 　　月　　21　　日
                  刑事第四庭法  官  梁哲瑋
以上正本證明與原本無異。
                            書記官  陳玉瓊
中　　華　　民　　國　　96　　年　　5 　　月　　22　　日
附表（修正後刑法下稱新法，修正前刑法下稱舊法）：
┌──┬───────────┬───────────┬──────┬─────────┐
│編號│     新法規定         │      舊法規定        │個別比較結果│    理由及根據    │
├──┼───────────┼───────────┼──────┼─────────┤
│ 一 │第284條第2項前段      │第284條第2項前段      │刑法第284 條│1.新法第33條第5款 │
│    │從事業務之人，因業務上│同左                  │第2 項前段條│  規定罰金刑為新臺│
│    │之過失傷害人者，處1 年│                      │文本身未作修│  幣1,000 元以上，│
│    │以下有期徒刑、拘役或1,│                      │正          │  以百元計算之，新│
│    │000元以下罰金。       │                      │            │  法施行後，應依新│
│    │                      │                      │            │  法第2條 第1 項之│
│    │                      │                      │            │  規定，適用最有利│
│    │                      │                      │            │  於行為人之法律。│
│    │第33條第5 款          │第33條第5 款          │舊法第33條第│2.刑法第284條第2項│
│    │罰金：新臺幣1,000 元以│罰金：1元以上。       │5款         │  前段之罰金刑，依│
│    │上，以百元計算之。    │                      │            │  舊法之規定，為銀│
│    │                      │                      │            │  元10,000  元即新│
│    │刑法施行法第1之1條    │罰金罰鍰提高標準條例第│刑法施行法第│  臺幣30,000  元以│
│    │中華民國94年1 月7 日刑│1條                   │1條之1      │  下罰金，而依新法│
│    │法修正施行後，刑法分則│依法律應處罰金、罰鍰者│            │  之規定，上開法條│
│    │編所定罰金之貨幣單位為│，就其原定數額得提高為│            │  之罰金貨幣單位為│
│    │新臺幣。94年1 月7 日刑│二倍至十倍。但法律依一│            │  新臺幣，且因非屬│
│    │法修正時，刑法分則編未│定比率規定罰金或罰鍰之│            │  72 年6月26日至94│
│    │修正之條文定有罰金者，│數額或倍數者，依其規定│            │  年1 月7 日新增或│
│    │自94年1 月7 日刑法修正│。                    │            │  修正之條文，罰金│
│    │施行後，就其所定數額提│                      │            │  數額提高為三十倍│
│    │高為三十倍。但72年6 月│現行法規所定貨幣單位折│            │  ，故新法之罰金刑│
│    │26日至94年1 月7 日新增│算新臺幣條例第2條     │            │  為新臺幣30,000元│
│    │或修正之條文，就其所定│現行法規所定金額之貨幣│            │  以下罰金，二者之│
│    │數額提高為三倍。      │單位為圓、銀元或元者，│            │  最高罰金數額相同│
│    │                      │以新臺幣元之三倍折算之│            │  ，但最低數額則以│
│    │                      │。                    │            │  舊法對被告較為有│
│    │                      │                      │            │  利，亦即新法並無│
│    │                      │                      │            │  較有利被告之情形│
│    │                      │                      │            │  ，依刑法第2 條第│
│    │                      │                      │            │  1 項之規定，應適│
│    │                      │                      │            │  用行為時之舊法。│
│    │                      │                      │            │3.最高法院95年度第│
│    │                      │                      │            │  八次刑事庭會議決│
│    │                      │                      │            │  議三 (一)1.參照 │
│    │                      │                      │            │  。              │
│    │                      │                      │            │4.刑法施行法增訂第│
│    │                      │                      │            │  1 條之1 之意旨，│
│    │                      │                      │            │  僅在使刑法規範之│
│    │                      │                      │            │  罰金刑之貨幣單位│
│    │                      │                      │            │  ，一律改為新臺幣│
│    │                      │                      │            │  ，並使增訂前後有│
│    │                      │                      │            │  關罰金刑提高之倍│
│    │                      │                      │            │  數一致，對被告而│
│    │                      │                      │            │  言，並無有利、不│
│    │                      │                      │            │  利之比較適用問題│
│    │                      │                      │            │  ，且此增訂之規定│
│    │                      │                      │            │  屬罰金罰鍰提高標│
│    │                      │                      │            │  準條例第1 條但書│
│    │                      │                      │            │  之情形，當無同條│
│    │                      │                      │            │  前段規定之適用，│
│    │                      │                      │            │  關於法定罰金刑提│
│    │                      │                      │            │  高倍數，自應逕行│
│    │                      │                      │            │  適用刑法施行法第│
│    │                      │                      │            │  1 條之1 之規定，│
│    │                      │                      │            │  併予敘明。      │
├──┼───────────┼───────────┼──────┼─────────┤
│ 二 │第47條第1項           │第47條                │新法第47條第│1.舊法有關累犯之成│
│    │受徒刑之執行完畢，或一│受有期徒刑之執行完畢，│1項         │  立，不以再犯之罪│
│    │部之執行而赦免後，5 年│或受無期徒刑或有期徒刑│            │  係故意犯罪為限，│
│    │以內故意再犯有期徒刑以│一部之執行而赦免後，5 │            │  然新法則以再犯故│
│    │上之罪者，為累犯，加重│年以內再犯有期徒刑以上│            │  意犯為成立累犯之│
│    │本刑至二分之一。      │之罪者，為累犯，加重本│            │  要件。換言之，若│
│    │                      │刑至二分之一。        │            │  被告再犯非故意犯│
│    │                      │                      │            │  罪，依修正前之舊│
│    │                      │                      │            │  法規定，雖成立累│
│    │                      │                      │            │  犯，但依修正後之│
│    │                      │                      │            │  新法規定，則不成│
│    │                      │                      │            │  立累犯，於此情形│
│    │                      │                      │            │  ，新法規定有利於│
│    │                      │                      │            │  被告。          │
│    │                      │                      │            │2.被告前於92年間，│
│    │                      │                      │            │  因竊盜案件，經法│
│    │                      │                      │            │  院判決處有期徒刑│
│    │                      │                      │            │  3 月確定，並於同│
│    │                      │                      │            │  年11 月25 日易科│
│    │                      │                      │            │  罰金執行完畢，有│
│    │                      │                      │            │  臺灣高等法院被告│
│    │                      │                      │            │  前案紀錄表在卷可│
│    │                      │                      │            │  稽，其受有期徒刑│
│    │                      │                      │            │  執行完畢後，因駕│
│    │                      │                      │            │  駛過失再犯本件過│
│    │                      │                      │            │  失傷害犯行，依舊│
│    │                      │                      │            │  法規定成立累犯，│
│    │                      │                      │            │  依新法規定則不成│
│    │                      │                      │            │  立累犯，則依刑法│
│    │                      │                      │            │  第2 條第1 項但書│
│    │                      │                      │            │  規定，自應適用新│
│    │                      │                      │            │  法。            │
│    │                      │                      │            │3.最高法院95年度第│
│    │                      │                      │            │  八次刑事庭會議決│
│    │                      │                      │            │  議四參照。      │
├──┼───────────┼───────────┼──────┼─────────┤
│ 三 │第62條                │第62條                │舊法第62條  │1.被告如符合自首要│
│    │對於未發覺之罪自首而受│對於未發覺之罪自首而受│            │  件，依舊法之規定│
│    │裁判者，得減輕其刑。但│裁判者，減輕其刑。但有│            │  ，必減輕其刑，然│
│    │有特別規定者，依其規定│特別規定者，依其規定。│            │  依新法規定，法院│
│    │。                    │　　                  │            │  仍得裁量是否減輕│
│    │                      │                      │            │  其刑，自以舊法規│
│    │                      │                      │            │  定有利於被告，依│
│    │                      │                      │            │  刑法第2 條第1 項│
│    │                      │                      │            │  之規定，應適用行│
│    │                      │                      │            │  為時之舊法。    │
│    │                      │                      │            │2.最高法院95年度第│
│    │                      │                      │            │  八次刑事庭會議決│
│    │                      │                      │            │  議六 (三)1. 參照│
│    │                      │                      │            │  。              │
├──┼───────────┴───────────┴──────┴─────────┤
│綜合│綜合上述各條文個別修正比較之結果，本院認為，因本案中被告犯行尚不宜量處罰金刑，而│
│比較│本案被告符合自首要件部分，無不應據以減輕其刑之事由存在，故有關上開法定刑中罰金刑│
│    │下限額度及自首要件之修正，均應認對於被告利害關係影響輕微，至影響被告較鉅之上開累│
│    │犯部分，因該當累犯與否，涉及量刑上限之提高，應認為修正後新法刪除過失犯得成立累犯│
│    │之規定，對被告利害影響更鉅於上述罰金刑下限額度及自首減刑之修正，從而依刑法第2條 │
│    │第1 項規定之「從舊、從輕」原則及最高法院之決議，自應整體適用被告行為後新法相關規│
│    │定論處。                                                                        │
└──┴────────────────────────────────────────┘
附錄論罪科刑法條：
刑法第284條第2項
從事業務之人，因業務上之過失傷害人者，處1年以下有期徒刑、拘役或
1千元以下罰金，致重傷者，處 3 年以下有期徒刑、拘役或 2 千元以下罰
金。
附件：
臺灣士林地方法院檢察署檢察官起訴書
　　　　　　　　　　　　　　　　　　　 95年度偵字第903號
    被　　　告　乙○○　男　31歲（民國○○年○月○○日生）
　　　　　　　　　　　　住臺北縣三芝鄉新庄村9鄰新庄子95
　　　　　　　　　　　　號之8
　　　　　　　　　　　　身分證統一編號：Ｚ000000000號
　　          　甲○○　男　25歲（民國○○年○月○日生）
　　　　　　　　　　　　住臺北市○○區○○路4段40巷2號6
　　　　　　　　　　　　樓之1
　　　　　　　　　　　　身分證統一編號：Ｚ000000000號
上列被告等因過失傷害案件，業經偵查終結，認為應該提起公訴
，茲將犯罪事實及證據並所犯法條分敘如下：
    犯罪事實
一、乙○○前於民國91年間因竊盜案件，經臺灣高等法院判處有
    期徒刑1年6月，又於92年間因違反電信法案件，經臺灣士林
    地方法院判處有期徒刑10月，嗣經合併定應執行刑為2年2月
    確定，於93年10月13日縮短刑期假釋期滿執行完畢；甲○○
    前於87年間因懲治盜匪條例案件，經臺灣士林地方法院判處
    有期徒刑4年6月確定，於94年4月11日縮刑期滿執行完畢。
    乙○○係德安清潔工程有限公司（以下簡稱德安公司）負責
    人，甲○○為德安公司僱用之員工，以從事環保、清潔工程
    之承包、服務為業，駕駛為渠等附隨之業務，渠等於94年8
    月12日晚上6時50分許，在臺北縣淡水鎮某客戶處所完成清
    潔工作後，由甲○○駕駛德安公司所有車牌號碼3973─EJ號
    自用小貨車搭載乙○○，沿臺北縣淡水鎮○○路由南往北方
    向行駛，於同日晚上6時55分許，途經淡金路77巷口時，二
    人決意由甲○○下車改騎乘停放在附近之機車返回臺北市○○區○○路住處，換乙○○駕駛小貨車，原應注意汽車臨時
    停車時，不得在快車道臨時停車以及不得併排臨時停車，而
    依當時情形，並無不能注意之情事，為謀便利，竟疏未注意
    ，貿然在快車道併排臨時停車，佔用供行駛之車道，隨即下
    車由乙○○接手駕駛，詎乙○○接手駕駛後，亦疏未注意，
    未立即駕車前進，適有由丁○○騎乘車牌號碼BFT─521號重
    型機車，同向行駛在後，因丁○○未注意車前狀況，反應不
    及，致其機車車頭撞及自用小貨車左後車尾，丁○○人車倒
    地，受有胸部挫傷及下頷、舌部、右膝裂傷之傷害。車禍發
    生後，乙○○立即報警及打電話通知甲○○折返，渠等並於
    未經有偵查權之機關或公務員發覺犯嫌前，向前來現場處理
    之員警自首而接受裁判。
二、案經丁○○訴由臺北縣政府警察局淡水分局報告偵辦。
    證據並所犯法條
一、上揭犯罪事實業據被告乙○○、甲○○於警詢及本署偵查中
    坦承不諱，核與告訴人丁○○指訴情節相符，復有道路交通
    事故現場圖、道路交通事故調查報告表(一)、(二)各1份、淡水
    交通分隊交通事故談話紀錄表2份及現場暨車損照片共14 張
    附卷可稽。又告訴人確因本件車禍受有胸部挫傷及下頷、舌
    部、右膝裂傷之事實，亦有公祥醫院94年11月3日診斷證明
    書1紙在卷足參。按汽車駕駛人不得在快車道併排臨時停車
    ，道路交通安全規則第111條第1項第1、5款定有明文。被告
    駕駛自用小貨車，自應注意及此，而依當時情形並無不能注
    意之情事，竟疏未注意，貿然在快車道併排臨時停車，另被
    告乙○○接手駕駛後，明知車輛佔用車道，卻未立即駕車前
    進致肇車禍，渠等均有過失甚為顯然。告訴人騎乘機車未注
    意車前狀況，追撞車道前方停放之車輛，亦有疏失。且查，
    本件車禍發生後，經送臺灣省臺北縣區車輛行車事故鑑定委
    員會鑑定結果，亦認被告甲○○駕駛自用小貨車，佔用快車
    道併排停車形成道路障礙，而告訴人未注意車前狀況追撞停
    放路邊之車輛同為肇事原因，此有該委員會鑑定意見書1份
    在卷可憑。告訴人既係因本件車禍受傷，則被告之過失行為
    與告訴人所受傷害間，即有相當因果關係。本案事證明確，
    被告罪嫌洵堪認定。
二、被告乙○○、甲○○以從事環保、清潔工程之承包、服務為
    業，平日以駕駛小貨車載運清潔工具，前往客戶處所提供清
    潔之服務，駕駛為渠等附隨之業務，而渠等於駕駛自用小貨
    車時，過失致肇前開車禍，核渠等所為，均係犯刑法第284
    條第2項後段之業務過失傷害罪嫌。被告乙○○前於91年間
    因竊盜案件，經臺灣高等法院判處有期徒刑1年6月，又於92
    年間因違反電信法案件，經臺灣士林地方法院判處有期徒刑
    10月，嗣經合併定應執行刑為2年2月確定，於93年10月13
    日縮短刑期假釋期滿執行完畢；被告甲○○前於87年間因懲
    治盜匪條例案件，經臺灣士林地方法院判處有期徒刑4年6
    月確定，於94年4月11日縮刑期滿執行完畢，此有刑案資料
    查註紀錄表2份附卷可稽，被告2人於前開案件執行完畢後，
    5年以內再犯本件有期徒刑以上之罪，為累犯，請均依刑法
    第47條之規定加重其刑。又被告2人於肇事後，在未經有偵
    查權之機關或公務員發覺犯嫌前，隨即向現場處理警員自首
    而接受裁判，有道路交通事故肇事人自首情形紀錄表2份在
    卷可按，請依刑法第62條之規定減輕其刑。
三、依刑事訴訟法第251條第1項提起公訴。
　　此　  致
臺灣士林地方法院
中　　華　　民　　國　　95　　年　　3　　月　　13     日
    　　　　　　　　　　　               檢察官 丙 ○ ○
本件正本證明與原本無異
中　　華　　民　　國　　95　　年　　3　　月　　21     日
                                         書記官
參考法條：
刑法第284 條第2 項
因過失傷害人者，處6月以下有期徒刑、拘役或500元以下罰金，
致重傷者，處1年以下有期徒刑、拘役或500元以下罰金。
從事業務之人，因業務上之過失傷害人者，處1年以下有期徒刑
、拘役或1 千元以下罰金，致重傷者，處 3 年以下有期徒刑、
 拘役或2千元以下罰金。
